臺灣臺中地方法院民事裁定　　　　　　100年度家聲字第277號
聲　請　人　卓美滿
相　對　人　卓陳釧
上列聲請人聲請為受監護宣告之人卓陳釧選任特別代理人事件，
本院裁定如下：
    主  文
選任卓佩怡擔任受監護宣告之人卓陳釧辦理被繼承人陳月裡遺產
分割事件之特別代理人。
聲請程序費用由相對人負擔。
    理  由
一、按民法總則中華民國九十七年五月二日修正之條文施行前，
    已為禁治產宣告者，視為已為監護宣告；繫屬於法院之禁治
    產事件，其聲請禁治產宣告者，視為聲請監護宣告；聲請撤
    銷禁治產宣告者，視為聲請撤銷監護宣告；並均於修正施行
    後，適用修正後之規定，民法總則施行法第四條定有明文。
    次按監護人之行為與受監護人之利益相反或依法不得代理時
    ，法院得因監護人、受監護人、主管機關、社會福利機構或
    其他利害關係人之聲請或依職權，為受監護人選任特別代理
    人，民法第一千零九十八條第二項定有明文。前開規定依民
    法第一千一百十三條規定，準用於成年人之監護。
二、聲請意旨略以：聲請人之兄即相對人卓陳釧（男、民國○○
    ○年○月○日生、身分證統一編號：Ｚ000000000
    號）前經本院於九十八年六月二十五日以九十八年度禁字第
    四０號裁定宣告為禁治產人，並經本院於九十八年八月十四
    日以九十八年度家聲字第三五七號裁定選定聲請人為監護人
    。因相對人之母親陳月裡死亡後留有遺產，現繼承人等欲辦
    理遺產分割事宜，惟聲請人與相對人同為被繼承人陳月裡之
    繼承人，就遺產分割有利害衝突，為維護相對人權益計，爰
    依法聲請選任相對人之女卓佩怡擔任相對人辦理其母陳月裡
    遺產分割事件之特別代理人等語。
三、聲請人主張相對人前經本院以九十八年度禁字第四０號民事
    裁定宣告為禁治產人，並經本院以九十八年度家聲字第三五
    七號民事裁定選定聲請人為其監護人等情，有上開民事裁定
    、戶籍謄本附卷可稽，復經本院依職權調取前開民事卷宗查
    閱屬實。依前揭說明，相對人既經為禁治產宣告，應視為已
    受監護宣告，合先敘明。聲請人主張其與相對人同為被繼承
    人陳月裡之繼承人，有辦理被繼承人陳月裡遺產分割事宜之
    必要等事實，有繼承系統表、戶籍謄本、除戶謄本、財政部
    臺灣省中區國稅局遺產稅逾核課期間案件同意移轉證明書為
    證，應堪認為真實。聲請人與相對人既同為被繼承人陳月裡
    之繼承人，在辦理遺產分割事宜時，利益相反，依法聲請人
    自不得代理，則揆諸前揭說明，聲請人聲請為相對人選任特
    別代理人，為有理由。而相對人之子卓慶峰現於台中監獄服
    刑中，有臺灣高等法院被告前案紀錄表在卷可稽，關係人卓
    佩怡（女、七十一年十月二十九日生，國民身分證統一編號
    ：Ｚ000000000號）係相對人之長女，有戶籍謄本
    在卷可稽，為相對人之一親等直系血親卑親屬，且關係人卓
    佩怡表明同意擔任相對人特別代理人之意願，亦有同意書在
    卷可稽，本院認由卓佩怡擔任相對人辦理被繼承人陳月裡遺
    產分割相關事宜之特別代理人，應屬妥適，爰選任之。
四、依非訟事件法第二十一條第二項、民事訴訟法第九十五條、
    第七十八條，裁定如主文。
中    華    民    國   100    年    9     月    28    日
                  家事法庭    法  官  林純如
以上正本係照原本作成。
如對本裁定抗告須於裁定送達後10日內向本院提出抗告狀，並應
繳納抗告費新台幣1000元整。
中    華    民    國   100    年    9     月    28    日
                              書記官  王麗麗